---
title: 'Chapter 1: Homework'
author: "711378912 蔡宜諠"
date: "03/06/2025"
output:
  html_document: default
  word_document: default
  pdf_document: default
---

<br>
設計一個類似的問題，計算 Wald test 及 Score test 所造成的信賴區間，並執行二個檢定（大樣本及小樣本），報告其結果

# 作業舉例範例：工程師學歷碩士(含)以上比例

## 事實

根據產業統計，過去科技業的工程師擁有碩士學歷的比例約為 50%。

|  學歷  | 學士(含)以下  | 碩士(含)以上 | Total |
|--------|-----:|-----:|------:|
| 百分比 | 50   | 50    | 100   |

## 猜想

+ 隨著科技業對高階技術人才需求增加，近年來碩士學歷可能更受重視。
+ 如果選擇某科技公司內的工程師來調查，他們擁有碩士學歷的比例可能高於50%。
+ 利用統計檢定來檢驗這個猜想

  + $H_0: \pi_0=0.50$
  + $H_a: \pi_0>0.50$

## 實驗

+ 調查併記錄公司工程師學歷比例

## 觀察結果：

+ 參與調查人數為 $n$ 
+ 擁有碩士學歷的人數為 $x$
+ 碩士比例為 $x/n$

```{r}
n <- 40; x <- 26 # 工程師總人數40人，26人為碩士(含)學歷以上
alpha <- 0.05
pihat <- x/n; pi0 <- 0.44
```


## 區間估計 (Confidence Interval)

+ Wald Test

\[\hat{\pi}\pm
z_{\alpha/2}\sqrt{\frac{\hat{\pi}(1-\hat{\pi})}{n}}.\]

```{r}
lb <- pihat + qnorm(alpha/2)*sqrt(pihat*(1-pihat)/n) 
ub <- pihat + qnorm(1-alpha/2)*sqrt(pihat*(1-pihat)/n) 
cat("Wald 95% CI is [", lb, ub, "]\n")
```

+ Score Test

\[
  \hat{\pi}\left(\frac{n}{n+z_{\alpha/2}^2}\right)+
  \frac{1}{2}\left(\frac{z_{\alpha/2}^2}{n+z_{\alpha/2}^2}\right)
  \pm\sqrt{\frac{1}{n+z_{\alpha/2}^2}\left[\left(\frac{n\hat{\pi}(1-\hat{\pi})}{n+z_{\alpha/2}^2}\right)+
  \left(\frac{z_{\alpha/2}^2}{4(n+z_{\alpha/2}^2)}\right)\right]}
\]

```{r}
z2 <- (qnorm(alpha/2))^2
mu <- pihat*n/(n+z2) + .5*(z2/(n+z2))
sig <- sqrt((n*pihat*(1-pihat)/(n+z2) + z2/4/(n+z2))/(n+z2))
lb <- mu - sig
ub <- mu + sig
cat("Score 95% CI is [", lb, ub, "]\n")
```

## 假設檢定

### Large sample approximation

+ Check $np \geq 5$ and $n(1-p) \geq 5$
+ $H_0$ vs $H_a$ 
+ $\alpha=0.05$
+ Test statistics

  + Wald Test
    \[
      \frac{\hat{\pi} - \pi_0}{\sqrt{\hat{\pi} (1-\hat{\pi})/n}} = t_w
    \]
  + Score Test
    \[
      \frac{\hat{\pi} - \pi_0}{\sqrt{\pi_0 (1-\pi_0)/n}} = t_s
    \]
    
```{r}
(pihat-pi0)/sqrt(pihat*(1-pihat)/n)
(pihat-pi0)/sqrt(pi0*(1-pi0)/n)
```
    
    
+ Critical value $1.645$ (one-tailed)
+ Decision:
  + Walt Test: reject $H_0$ if $t_w > 1.645$
  + Score Test: regject $H_0$ if $t_s > 1.645$
  
### Small Sample Exact Test

+ $p$-value is

```{r}
1 - pbinom(x-1, n, pi0)
```

+ mid $p$-value 

```{r}
1 - pbinom(x, n, pi0) + dbinom(x, n, pi0)/2
```

<hr>
<div style="background-color:#e0e0e0; padding:15px; border-radius:8px;">
# 📊 Summary

根據本研究的統計檢定結果，我們對某科技公司內工程師擁有碩士（含）以上學歷的比例是否高於 50% 進行檢驗。

### 區間估計（信賴區間）
+ Wald 95% 信賴區間：[ 0.5021883,0.7978117 ]
+ Score 95% 信賴區間：[ 0.5645095,0.709204 ]
+ 由於這兩個信賴區間的下限均高於 50%（特別是 Score CI 下限為0.5645），這顯示工程師擁有碩士學歷的比例很可能高於 50%。

### 假設檢定結果
+ Wald Test:  \[檢定統計量t_w = 2.784573 > 1.645，拒絕H_0\]
+ Score Test: \[檢定統計量t_s = 2.675648 > 1.645，拒絕H_0\]
+ Small Sample Exact Test: 
\[p-value = 0.006029371（小於顯著水準 \alpha=0.05 )，拒絕H_0\]
\[Mid p-value =  0.004171611（更小），進一步支持拒絕H_0\]

### 📌 結論
+ 由於 Wald Test、Score Test 和 Small Sample Exact Test 皆拒絕虛無假設 $H_0$，並且 信賴區間的下限高於 50%，我們有足夠證據證明此次調查公司工程師的碩士學歷比例顯著高於 50%。
+ 表示碩士（含）以上學歷在該公司內部可能是較為普遍的學歷背景，反映出科技產業對高等教育的重視程度。
+ 所以我現在在念碩士。
</div>